臺灣高等法院刑事裁定
111年度抗字第946號
抗  告  人
即受 刑 人  蔡健宗



上列抗告人即受刑人因聲明異議案件，不服臺灣新北地方法院11
1年度聲字第339號，中華民國111年4月29日裁定，提起抗告，本
院裁定如下：
    主  文
抗告駁回。                                             
    理  由
一、原裁定意旨略以：㈠抗告人即受刑人蔡健宗（下稱「抗告人
    」）前因詐欺案件，經原審法院以108年度訴字第684號判決
    ，各判處有期徒刑1年6月（共3罪）、1年2月（共2罪）、1
    年5月（共3罪）、1年8月（共2罪），應執行有期徒刑3年2
    月確定，並諭知應沒收犯罪所得共新臺幣（下同）13萬1737
    元，有上開刑事判決及本院被告前案紀錄表在卷可稽。嗣臺
    灣新北地方檢察署（下稱「新北地檢署」）檢察官為執行沒
    收上開抗告人之犯罪所得，於民國110年12月10日以新北檢
    德戊109執沒2571字第1100118662號函，指示法務部○○○○○○○
    （下稱「宜蘭監獄」）扣除前已執行沒收完畢之金額，在剩
    餘4萬4450元之範圍內，就保管抗告人之保管金、勞作金酌
    留在監生活所需經費3000元後，餘款匯送該署執行沒收，宜
    蘭監獄即依檢察官前揭指揮扣款1057元等情，有上開新北地
    檢署函文、新北地檢署自行收納款項收據在卷可憑，並經調
    閱新北地檢署109年度執沒字第2571號案卷核閱無誤。㈡觀諸
    本件執行沒收處分之內容，檢察官在指揮執行沒收時，已明
    揭請宜蘭監獄就該監獄保管帳戶內之抗告人保管金，酌留抗
    告人在監生活所需後，將餘款匯送該署302專戶辦理沒收，
    是檢察官該次指揮執行沒收，既已兼顧抗告人在監執行生活
    所需而酌留其所需經費3000元，並未低於法務部矯正署107
    年6月4日法矯署勤字第10705003180號函所建議之收容人每
    月在監基本生活費用金額標準即3000元。依一般受刑人在監
    獄之給養及醫治均由國家負擔，抗告人所需者僅係其生活日
    常用品，衡情費用應屬有限，且卷查抗告人並無何特殊原因
    或醫療需求等因素，致應提高其酌留生活費用之事證，是檢
    察官指揮本件執行沒收，就宜蘭監獄保管帳戶內之抗告人保
    管金扣除酌留數額所餘部分予以執行，作為扣繳前開確定判
    決所宣告沒收之犯罪所得，並無過苛之虞，難謂有何違反公
    平合理原則、未兼顧公共利益與人民權益之維護，或逾達成
    執行目的之必要限度等情事，於法並無不合。抗告人以保管
    金為其家屬寄入之財物，不得執行沒收追徵等語，尚有誤會
    。綜上，檢察官基於法律賦予職權所為之執行指揮命令，經
    核並無違法或不當，本案聲明異議為無理由，應予駁回。
二、抗告意旨略以：抗告人就所犯詐欺案件確實有誠心與被害者
    和解，於服刑期間在宜蘭監獄有報名麵包烘焙部之紀錄，可
    證抗告人所言屬實。抗告人想藉己力於烘焙部賺取勞作金，
    以賠償積欠之犯罪所得，另於服刑期間由家人寄入生活費以
    渡囹圄環境之克難生活所需，而依抗告人所提親友先後匯款
    5000元至8000元之保管款收款收據，足證並非前揭3000元即
    足供抗告人監所生活所需，且現在疫情嚴峻，此由前揭親友
    寄入金額僅剩3000元或3500元，足見抗告人在監生活之慘境
    。爰提起抗告，請准將抗告人在監生活所需經費調至6000元
    等語。
三、惟按受刑人作業所獲取之勞作金屬其額外收入，而保管金乃
    其親友救濟受刑人之捐贈為受刑人之財產，及依法不得扣押
    、讓與或供擔保之退休金、勞工保險老年年金經轉存入個人
    金融帳戶後，既與存入銀行之其餘收入同，已變成其對存款
    銀行之金錢債權，性質上屬對存款銀行請求付款之權利無異
    ，三者均得為檢察官執行沒收處分抵償之標的。是檢察官指
    揮執行沒收，就受刑人勞作金、保管金及退休年金等財產，
    若已兼顧受刑人在監執行生活所需，而依強制執行法相關規
    定意旨，酌留受刑人在監獄生活所需定額金錢者，除部分人
    員具特殊原因或特殊醫療需求等因素，允個別審酌外，
　　即難謂有何不當（最高法院109年度台抗字第500號、第317
    號、100年度台聲字第49號裁定意旨參照）。本件抗告人在
    監之保管金，既屬其所有之財產，自非不得為檢察官執行沒
    收處分時資為抵償之標的，且本件執行檢察官指揮執行沒收
    時，既已就抗告人之保管金，酌留其在監生活所需之金額30
    00元後，如有餘額始予辦理沒收，而依監獄行刑法第46條、
    第49條規定，收容人在矯正設施內之給養、醫療等生活必要
    費用多已由國家負擔，應已足敷其日常所需。抗告人復未具
    體敘明其有何特殊原因或其他醫療需求，而有再提高其在監
    生活需求費用之情形，是執行檢察官依本件確定判決執行抗
    告人之保管金，顯已考量並酌留抗告人在監日常生活所需之
    金錢，尚無使其生活、健康陷入困頓之虞，揆諸前揭說明，
    自應認檢察官執行之指揮並無違法或不當之情形。抗告人指
    稱因囹圄生活克難，不應執行親友寄入之生活費，或應將其
    在監生活需求費用調高至6000元云云，均不足採。抗告意旨
    無非係對原裁定已說明及指駁之事項，徒憑己見，任意指摘
    原裁定不當，為無理由，應予駁回。
據上論斷，應依刑事訴訟法第412 條，裁定如主文。
中　　華　　民　　國　　111 　年　　7 　　月　　5 　　日
                  刑事第十五庭  審判長法  官  陳芃宇
                                      法  官  曹馨方
                                      法  官  陳勇松
以上正本證明與原本無異。
如不服本裁定，應於收受送達後五日內向本院提出再抗告狀。
                                      書記官  邱紹銓 
中　　華　　民　　國　　111 　年　　7 　　月　　8 　　日